【裁判字號】    90,台上,7008
【裁判日期】    901115
【裁判案由】    走私
【裁判全文】
最高法院刑事判決                                九十年度台上字第七○○八號
    上  訴  人  台灣高等法院台南分院檢察署檢察官
    被      告  甲○○
右上訴人因被告走私案件，不服台灣高等法院台南分院中華民國九十年八月二十三日
第二審判決（九十年度上訴字第八九五號，起訴案號：台灣台南地方法院檢察署九十
年度偵字第三五八八號），提起上訴，本院判決如左：
    主  文
原判決撤銷，發回台灣高等法院台南分院。
    理  由
本件原判決認定被告甲○○明知綽號「阿雄」不詳姓名成年男子，所販賣之菸類並未
貼專賣憑證，竟基於販賣未貼專賣憑證菸類營利之犯意，於民國九十年三月十九日上
午十一時許，在其台南縣仁德鄉○○村○○路○段一○八號所承租之倉庫，以每包新
台幣（下同）三十三元之代價，向綽號「阿雄」者販入未貼專賣憑證之大衛杜夫牌洋
菸三百十五箱（每箱五百包，每箱一萬六千五百元），總價五百十九萬七千五百元。
旋即由綽號「阿雄」者將上揭洋菸載運至前開倉庫。惟被告未及著手推銷販出，即為
警於九十年三月十九日下午四時許，在前揭倉庫查獲，並扣得上開未貼專賣憑證之未
稅洋菸等情。因而維持第一審論處被告販賣未貼專賣憑證之菸類罪刑之判決，駁回檢
察官在第二審之上訴，固非無見。
惟查：(一)、懲治走私條例第三條第一項之運送走私物品罪，法條文字並無限於運送他
人所有或持有之走私物品為要件，即為自己運送者亦包括在內。檢察官指被告所販入
之前開洋菸係屬走私物品，原判決亦未認定該洋菸非屬走私物品，而原判決事實欄記
載：被告於前揭時地向綽號「阿雄」者販入前揭洋菸，並旋即由綽號「阿雄」者將前
開洋菸載運至前揭倉庫等情。苟檢察官所指及原審所認定之上情屬實，則被告縱未親
自運送上揭洋菸之走私物品，然其與綽號「阿雄」者間就該運送走私物品行為，是否
有犯意聯絡及行為分擔之共犯關係，即被告所為是否與該綽號「阿雄」者間，是否共
犯懲治走私條例第三條第一項之運送走私物品罪，有待研求。原判決未究明此部分事
實之真相，復未論列被告此部分行為應如何為法律上評價之理由，遽行判決，尚嫌速
斷。(二)、審理事實之法院對於被告有利及不利之證據，應一律注意，詳為調查，綜合
全案證據資料，本於經驗法則以定其取捨，並將取捨證據及得心證之理由於判決內詳
為說明。如有應調查之證據未予調查，率行判決，其判決當然為違背法令。原判決認
定被告有前揭犯行，係依憑被告之自白與事實相符，為其主要論據之一。然查被告於
警訊中供稱：前揭倉庫係伊向楊文隆承租等情（警卷第二頁），與楊文隆於警訊中證
稱：前開倉庫係謝俊能所承租等語（第一審卷第七頁），暨楊文隆所提出之房屋租賃
契約書所載內容（第一審卷第八至十一頁），不盡相符。則被告之自白是否確與事實
相符，尚非全無疑義。此與本件犯罪事實如何攸關，自應詳予調查釐清，原審對上情
未詳予調查釐清，遽以被告之自白與事實相符，為認定被告有前揭犯行之主要依據，
其查證未盡且理由欠備，遽行判決，尚有未合。檢察官上訴意旨指摘原判決不當，尚
非全無理由，應認有撤銷發回更審之原因。
據上論結，應依刑事訴訟法第三百九十七條、第四百零一條，判決如主文。
中      華      民      國     九十     年     十一     月     十五     日
                              最高法院刑事第四庭
                                  審判長法官  董  明  霈
                                        法官  丁  錦  清
                                        法官  林  茂  雄
                                        法官  王  居  財
                                        法官  張  祺  祥
      右正本證明與原本無異
                                              書  記  官
中      華      民      國     九十     年     十一     月    二十二    日


司法院資訊處製作；財團法人民間司法改革基金會備份。
